【裁判字號】    95,交聲,19
【裁判日期】    950628
【裁判案由】    
【裁判全文】
臺灣彰化地方法院交通事件裁定          95年度交聲字第19號
移
即原處分機關  交通部公路總局台中區監理所彰化監理站
異 議 人 即
受 處 分 人   甲○○
上列受處分人因違反道路交通管理處罰條例案件，對於交通部公
路總局台中區監理所彰化監理站九十四年十二月二十日所為之裁
決處分（彰監四字第裁64-HB0000000號），聲明異議，本院裁定
如下：
    主  文
原處分撤銷。
甲○○不罰。
    理  由
一、原處分意旨略以：受處分人甲○○於九十二年十二月二十四
    日十一時二十五分許，在台中縣潭子鄉騎駛機車未依規定戴
    安全帽，爰依道路交通管理處罰條例第三十一條第六項之規
    定，處以罰鍰新台幣（下同）五百元等語。
二、異議意旨略以：受處分人即異議人甲○○未曾有此次違規事
    件，且舉發違反道路交通管理事件通知單上的簽名也不是異
    議人所簽的，日前曾有不明人士以異議人之名義購買車輛，
    有警方備案資料可查，懷疑證件遭人冒用，為此不服而聲明
    異議等語。
三、經查：本件裁決處分所依據之台中縣警察局舉發違反道路交
    通管理事件通知書（文號：中縣警交字第HB0000000號）上
    記載之駕駛人姓名、生日及身分證字號雖與異議人之年籍資
    料相符，但所記載之車牌號碼「IDY─671」號與車主「詹月
    秀」則與事實不符（經本院查詢結果，該車牌號碼之機車早
    在八十七年二月二十四日即向監理機關申請報廢，且繳回牌
    照一面，而當時車主為郭國禎，並非詹月秀，此有機車車籍
    查詢資料一紙在卷可參）。而為何舉發違反道路交通管理事
    件通知書上之車主資料不正確，據當時取締之警員洪啟洲於
    本院具結證稱：「事發經過二年，我已經沒有印象…如果駕
    駛人有提出行照，我們就照行照資料寫，不會再核對電腦資
    料。如果沒有行照，我們就查詢電腦之後再填寫」、「（問
    ：是否有可能是駕駛人提出假的行照資料，所以才會填錯）
    答：有可能，時間已經太久，沒有印象」等語，依此證言，
    顯見當時洪警員並未查詢電腦資料，否則應會發現該車已經
    報廢，且亦不致寫錯車主姓名，是以當時駕駛人故意提出不
    實行車執照之可能性甚大，顯有規避查緝之嫌，則其所提出
    之駕駛執照是否正確，亦非無疑。至異議人辯稱其曾因身分
    證件於九十二年一月間被不明人士冒用購買汽車，而遭稅捐
    稽關追討牌照稅等情，有異議人提供之報案資料（含汽車買
    賣合約書、國民身分證正反本影本，及彰化縣稅捐稽徵處九
    十三年三月一日彰稅法字第○九三○○一八二五九號函文）
    附卷可參。觀諸購買車輛者於交易時所留存之國民身分證影
    本，與異議人當庭提出其所持之身分證正本，可發現二者僅
    姓名、身分證字號及出生年月日相同，至於發照日期、父母
    姓名、住址則均不相符，足證該影本上之身分證資料，確有
    遭人變造使用之嫌，是以異議人辯稱其證件遭不明人士冒用
    一節，尚非無憑。綜前所述，異議人辯稱本件道路交通違規
    案件之駕駛人，可能冒用其姓名而簽名於舉發違反道路交通
    管理事件通知單上等情，確有可能，原處分機關未予詳查，
    逕予裁處異議人五百元罰鍰，自嫌速斷，應認本件違規行為
    不能證明係異議人所為，爰撤銷原處分，併諭知異議人不罰
    。
四、據上論結，應依道路交通管理處罰條例第八十七條第二項、
    道路交通案件處理辦法第二十條前段，裁定如主文。
中    華    民    國  九十五  年    六    月  二十八  日
                  交通法庭            法  官  黃玉齡
以上正本證明與原本無異。
如不服本裁定，應於裁定送達後五日內，向本院提出抗告狀。
中    華    民    國  九十五  年    六    月  二十八  日
                                      書記官  林怡吟


司法院資訊處製作；財團法人民間司法改革基金會備份。
